【裁判字號】    95,台上,2343
【裁判日期】    950504
【裁判案由】    偽造文書
【裁判全文】
最高法院刑事判決            九十五年度台上字第二三四三號
    上  訴  人  甲○○
                        弄1.
    選任辯護人  蔡瑞麒律師
上列上訴人因偽造文書案件，不服台灣高等法院台中分院中華民
國九十二年八月二十日第二審判決（九十二年度上訴字第八七九
號，起訴案號：台灣台中地方法院檢察署九十一年度偵字第一二
二九三號），提起上訴，本院判決如下：
    主  文
上訴駁回。
    理  由
按刑事訴訟法第三百七十七條規定，上訴於第三審法院，非以判
決違背法令為理由，不得為之。是提起第三審上訴，應以原判決
違背法令為理由，係屬法定要件。如果上訴理由書狀並未依據卷
內訴訟資料，具體指摘原判決不適用何種法則或如何適用不當，
或所指摘原判決違法情事，顯與法律規定得為第三審上訴理由之
違法情形，不相適合時，均應認其上訴為違背法律上之程式，予
以駁回。本件上訴人甲○○上訴意旨略稱：(一)上訴人僅積欠告訴
人景揚冷凍設備工業股份有限公司（以下簡稱景揚公司）新台幣
（下同）三百七十餘萬元，並無如告訴人所指之九百餘萬元，自
不可能變造八百四十萬元之匯款單以換回同面額本票之理，此部
分之事實，雙方既有所爭執，為明真相，自有傳訊居間協調再生
商業信用股份有限公司（下簡稱再生公司）相關人員之必要。(二)
原判決認定上訴人為取回其所簽發予告訴人面額八百四十萬元之
本票，始變造匯款委託書；但判決中又敘明經由再生公司協調，
雙方同意以三百七十萬元和解，有協議書可按等語，足見上訴人
只積欠三百餘萬元，核無變造八百四十萬元之匯款單之必要云云
。查原判決認定上訴人與其妻林蓮花（業經原審判決無罪確定）
共同開設崧發冷凍設備企業有限公司（以下簡稱崧發公司），林
蓮花登記為負責人，民國八十八年十二月一日與景揚公司負責人
楊復華簽訂經銷合約書，經銷景揚公司之各種冷凍設備機械器具
，為期一年，之後用以支付八十九年三月貨款，由崧發公司為發
票人、面額二百萬元，八十九年七月九日期之支票遭退票，該部
分之貨款只給付一百十萬元，其餘之九十萬元由上訴人提供客票
為擔保，之後之貨款亦採同一方式付款。上訴人竟以來路不明之
支票充當「客票」，截至八十九年八月十八日計積欠貨款八百四
十萬元，上訴人並簽發到期日依序為八十九年八月三十一日、九
月十五日、九月三十日，金額均為二百八十萬元之本票三張支付
貨款，但至八十九年九月十八日均未兌現，上訴人乃於八十九年
九月二十二日，佯以匯款八百四十萬元以換回上開本票為由，利
用不知情之甲○○，匯款九百七十元予景揚公司，上訴人於取得
上開匯款證明書後，將其上「金額小寫９７０」及「金額大寫新
臺幣玖佰柒拾元」變造為「金額小寫0000000」及「金額
大寫新臺幣捌佰肆拾萬元」後傳真至崧發公司，並將上開傳真資
料持交予在場等候之黃新發，經黃新發命公司之會計人員查問後
，得悉上訴人並無上開八百四十萬元之匯款，始查悉變造等情，
係依憑證人黃新發之指訴，並有匯款委託書證明聯及台中縣龍井
鄉農會於九十一年十二月三日以龍農道信字第四一七八號函覆：
「八十九年九月二十二日，匯款人甲○○匯款至高雄企銀燕巢分
行，金額九百七十元整之匯款單影本，另查明後當日並無同一匯
款人另一筆匯款金額八百四十萬元整之資料」等語，並據原審法
院審酌真正之委託書（代收入傳票）及變造之匯款單加以比對，
該變造匯款單上所載之九百七十元及八百四十萬元及其他部分之
字跡有極大之差異，上訴人亦不諱言，曾命公司小姐去龍井鄉農
會匯款等語，足見上訴人確有命人至台中縣龍井鄉農會匯款等證
據，資以證明上訴人有行使變造私文書之事實，因認第一審法院
論處上訴人行使變造私文書罪刑，為無不合，予以維持，並駁回
上訴人在第二審之上訴，已敘明其所憑之證據及認定之理由，並
以上訴人所辯：僅積欠告訴人三百七十九萬二千九百二十一元，
不可能會匯寄八百四十萬元予告訴人，證人黃新發所見之收據及
匯款單均記載九百七十元，不知告訴人提出之八百四十萬元收據
何來，其無變造私文書云云，如何不足採信，於理由中詳加說明
與指駁，從形式上加以觀察，並無違背法令之情形存在。次按上
訴人確曾簽發面額各二百八十四萬元之本票三紙給景陽公司以支
付貨款，有上開本票可按（見四一九二發查卷證五），足見崧發
公司確有積欠上開款項，否則上訴人豈有簽發同等金額本票予告
訴人之理。至再生公司於九十年一月二日雖曾協調雙方達成和解
，但此乃告訴人於討債無著後之和解，尚不足以證明崧發公司未
積欠八百四十萬元。上訴意旨無非就原審採證認事職責之適法行
使，或原判決已說明事項之任意指摘，核與法律所定得為上訴理
由之違法情形不相適合，其就行使偽造私文書部分之上訴為違背
法律上之程式，應予駁回。又按刑事訴訟法第三百七十六條所列
各罪之案件，經第二審法院判決者，不得上訴於第三審法院，法
有明文。本件上訴人所犯詐欺取財罪，原審係依刑法第三百三十
九條第一項論罪，核屬刑事訴訟法第三百七十六條第四款之案件
，既經第二審判決，自不得上訴於第三審法院，而上開詐欺取財
罪與行使變造私文書罪雖為裁判上一罪，但其行使變造私文書部
分之上訴為不合法，由本院從程序上予以駁回，對於輕罪之詐欺
取財罪，亦無從適用審判不可分原則為實體上審判，上訴人就輕
罪部分一併提起上訴，顯為法所不許，應併予駁回。
據上論結，應依刑事訴訟法第三百九十五條前段，判決如主文。
中    華    民    國  九十五  年    五    月    四    日
                      最高法院刑事第五庭
                          審判長法官  莊  登  照
                                法官  洪  明  輝
                                法官  黃  一  鑫
                                法官  林  秀  夫
                                法官  徐  昌  錦
      本件正本證明與原本無異
                                      書  記  官
中    華    民    國  九十五  年    五    月    十    日
                                                   ｍ


司法院資訊處製作；財團法人民間司法改革基金會備份。
